【裁判字號】    99,消債抗,23
【裁判日期】    991029
【裁判案由】    更生
【裁判全文】
臺灣桃園地方法院民事判決            99年度消債抗字第23號
抗  告  人  甲○○
上列當事人聲請消費者債務清理請求更生事件，抗告人對於民國
99年4 月28日本院98年度消債更字第238 號裁定提起抗告，本院
合議庭裁定如下：
    主  文
原裁定廢棄。
    理  由
一、抗告意旨略以：抗告人因前因經營服飾店失敗，導致債務狀
    況惡化，前欲與最大債權銀行進行一致性協商，且抗告人除
    了銀行之欠款還有其他民間借貸，惟銀行所提供之清償方案
    為抗告人所不能負擔，抗告人實有誠意清償，爰依法聲請更
    生，並聲明：原裁定廢棄。
二、按債務人與金融機構協商成立者，不得聲請更生或清算，但
    因不可歸責於己之事由，致履行顯有重大困難者，不在此限
    ；本條例施行前，債務人依金融主管機關協調成立之中華民
    國銀行公會會員辦理消費金融案件無擔保債務協商機制與金
    融機構成立之協商，準用前項之規定，消費者債務清理條例
    第151 條第5 項、第6 項分別定有明文。
三、經查：
(一)、抗告人之負債為新台幣（下同）643,777 元，名下無任何資
    產，有財產及收入狀況說明書、債權人、債務人清冊、財產
    歸屬資料清單、96年、97年度綜合所得稅資料清單可參；又
    抗告人於民國97年8 月間與各參與銀行公會協商機制之債權
    銀行達成分期還款協議，約定自97年9 月10日起，分100 期
    ，利率5.2 ％，抗告人應按月於每月10日攤還8,095 元，有
    債權銀行陳報狀在卷可稽，而聲請人於協商成立後履約3 期
    後於97年11月毀諾等情，據抗告人陳明在卷，亦有債權銀行
    陳報狀以及毀諾通知書在卷可稽，堪信為真實。
(二)、再查：據抗告人陳報其目前每月收入約為17,000元，僅與基
    本工資相當，除自己之日常生活費用以外，仍須與配偶共同
    負擔對於94年出生兒子之扶養費，每月約可還款6,000 元，
    有99年7 月1 日之訊問筆錄附卷可稽（參抗告卷第25頁）。
    惟原審98年9 月4 日訊問時，最大債權銀行慶豐銀行（嗣債
    權移轉於元大商業銀行）稱協商金額應該還是約為8,000 元
    等語。再查，以聲請人每月17,000元之收入，其日常生活費
    用若以行政院內政部公布每人每月最低生活費9,829 元計算
    之，再扣除與配偶共同扶養一未成年子每月支出約2,950 元
    （計算式：9829×60 %÷2 ＝2950），則聲請人陳報每月願
    償還6,000 元實已盡其最大之能力清償債務，惟債權銀行仍
    主張每月8,000 元之清償方案，且抗告人名下並無其他財產
    ，亦有其財產調件明細表在卷可考（參原審卷第25、26頁）
    ，則抗告人似確有不能歸責之事由致清償不能或不能清償之
    虞，原審裁定時未及審酌抗告人收入減少無法增加成常態之
    事實，尚有未洽。準此，抗告人是否係因不可歸責於己之事
    由，致履行原協商內容顯有重大困難尚非無疑，原審未及審
    認，遽為不利於抗告人之判斷，亦有未洽，抗告意旨，執以
    指摘原裁定不當，求予廢棄，為有理由，應予准許。
四、據上論結，本件抗告為有理由，爰依消費者債務清理條例第
    15條、民事訴訟法第492 條，裁定如主文。
中    華    民    國    99    年    10    月    29    日
                  民事第三庭  審判長法  官  張益銘
                                    法  官  林靜梅
                                    法  官  陳筱蓉
以上正本係照原本作成。
本裁定不得再抗告。
中    華    民    國    99    年    10    月    29    日
                                    書記官  蔡佩媛

司法院資訊處製作；財團法人民間司法改革基金會備份。
